臺灣高等法院刑事判決　　　　　　　　　96年度上訴字第63號
上　訴　人
即　被　告　甲○○
上列上訴人因兒童及少年性交易防制條例案件，不服臺灣臺北地
方法院95年度訴字第838 號，中華民國95年12月11日第一審判決
（起訴案號：臺灣臺北地方法院檢察署94年度偵字第18536 號）
，提起上訴，本院判決如下：
    主  文
上訴駁回。
    事  實
一、甲○○係設新竹縣新竹市○○○街二十三號之利基資訊股份
    有限公司（下稱利基公司）之負責人，亦係展茂電子通訊行
　　之實際負責人（地址同利基公司，負責人為甲○○之配偶游
    秀雲，下稱展茂通訊），於民國（下同）九十二年二月間，
    與公司內真實年籍不詳之成年人「蘇春吉」、「江明晃」共
    同策劃，架設「loveu」網站（網址：
    http://www.loveu.com. tw），先由利基公司大陸地區真實
    年籍姓名均不詳之成年員工製作網頁內容，甲○○等人則在
    臺灣負責架設網路平臺、網路、電話線路；申請組裝完成後
    ，由大陸地區真實年籍姓名均不詳之成年員工將製作完成之
    網頁內容（網頁內容如下所述）上傳至利基公司臺灣地區伺
    服器主機，經甲○○確認網頁內容後即開始營運；伺服器主
    機則委由不知情之聯華電信股份有限公司（設臺北市○○區
    ○○路三五八巷三十六號三樓，下稱聯華公司）代管，並向
    聯華公司申請０九四五、０五０九開頭之付費門號，作為網
    路客戶撥打之用；另以利基公司、展茂通訊之名義向臺灣固
    網股份有限公司（下稱臺灣固網）、中華電信股份有限公司
    （下稱中華電信）、臺灣索尼通訊網路股份有限公司（下稱
    索尼公司SONET，聲請簡易判決處刑書漏載此部份，應予補
    充）申請寬頻專線及如附表(一)、(二)所示之ＩＰ位址，利用上
    開主機、寬頻專線連線至網際網路，在利基公司之網頁上公
    然刊登：
      「 ... 雪兒馬上就看到現場自慰！一夜情＋打野炮
       ＋電愛陪你完全程ＤＩＹ（視訊已開）（一夜情二
       千五百元不管嘿咻幾次）... 」、「... 安安! 打
       0000000_七*八*九*馬上就可看見裸體美眉
       自慰～陰部全露～全裸ＤＩＹ（可外約一夜情）..
       . 」、「... 漂亮包廂辣妹真人現場表演一件一件
       脫光光陪你玩視訊，還有淫蕩叫床聲，（一夜情）
       ＋電愛密000000000找快樂女孩：開視訊
       （外約不管嘿咻幾次時間地方隨你定）... 」、「
       安ㄚ我叫心雨十九歲（三點全靈秀秀ㄚ）快000
       0000000或0000000000（一分三
       元）即時通外約二千五百元不管任何要求不限時間
       次數、時間、地點由你選喲... 愛、打炮、一夜情
       、都可以ㄚ」
    等等足以引誘、暗示及促使人為性交易之訊息，使在網路上
    瀏覽網頁之不特定多數人得以瀏覽上開網頁之內容，受到該
    網頁引誘之網友並可利用利基公司，而向聯華公司申請０九
    四五、０五０九之付費門號，及向臺灣雅虎奇摩網路資訊股
    份有限公司（下稱雅虎公司）申請即時通訊之方式，與利基
    公司在大陸地區之女員工在線上為猥褻聊天。
    嗣警接獲檢舉，於九十三年十二月七日，在臺北市○○區○
    ○路三五八巷三十六號三樓執行搜索查獲，並扣得供利基公
    司刊登上開內容網頁所使用之電腦主機二台，始悉上情。
二、案經臺北市政府警察局移送臺灣臺北地方法院檢察署（下稱
    臺北地檢署）檢察官偵查起訴。
    理  由
壹、程序方面：
一、按案件由犯罪地或被告之住所、居所或所在地之法院管轄，
    刑事訴訟法第五條第一項定有明文，而所謂犯罪地，參照刑
    法第四條之規定，解釋上自應包括行為地與結果地兩者而言
    （最高法院七十二年臺上字第五八九四號判例參照）。查本
    件上訴人即被告甲○○之住所地雖係在新竹市，且利基公司
    、展茂通訊亦設在新竹市，惟被告架設「loveu 」網站（網
    址：http://www.loveu.com.tw ）刊登足以引誘、暗示及促
    使性交易之訊息後，依網際網路傳送資訊無區域性之特性，
    在原審所轄臺北縣市等地之不特定人，自亦均得藉由電腦撥
    接上網後，至上開網址閱讀前開訊息，是本件犯罪之結果地
    應認包括原審之轄區在內，原審對本案故有管轄權。
二、上訴人即被告前雖因涉嫌吸收會員付費觀覽其公司網站透過
    網路播送之視訊女子猥褻影像之案件，經內政部警政署刑事
    警察局（下稱刑事警察局），於九十三年十一月二十四日持
    搜索票搜索該公司電腦機房，並以涉犯刑法第二百三十一條
    第一項、第二百三十五條第一項罪嫌，移送臺灣士林地方法
    院檢察署（下稱士林地檢署），經該署檢察官偵查後，對被
    告為不起訴處分，此有該署九十四年度偵字第三四八三號不
    起訴處分書可按。嗣上訴人即被告甲○○又因其公然在電腦
    網際網路散布上揭足以引誘、暗示及促使人為性交易之訊息
    ，經臺北市政府警察局於九十三年十二月七日持搜索票在臺
    北市○○區○○路三五八巷三十六號三樓實施搜索，查扣利
    基公司網站伺服器主機二台後，移送臺北地檢署檢察官偵查
    後依違反兒童及少年性交易防制條例第二十九條起訴。經查
    ：前案刑事警察局上開之搜索地點為臺北市○○區○○路三
    五八巷三十六號四樓，與本案上訴人即被告遭搜索之住址（
    臺北市○○區○○路三五八巷三十六號三樓）不同，且士林
    地檢署對前案所為不起訴處分之犯罪事實、所犯法條皆與本
    案有異，是本案檢察官之起訴犯罪事實核與前案所獲不起訴
    處分之犯罪事實並不相同，且前案既不起訴，自與本案不生
    裁判上一罪或實質一罪關係，本案之起訴即不生再行起訴問
    題，原審予以審究，則無任何程序上瑕疵可言，合先敘明。
貳、實體方面：
一、上開客觀事實，其中上訴人即被告甲○○與人共同策劃及架
    設「loveu 」網站，由利基公司在大陸地區成年員工製作網
    頁內容，上訴人即被告甲○○在臺灣負責架設網路平臺、網
    路、電話線路，再由大陸地區員工將網頁內容上傳至利基公
    司臺灣地區伺服器主機；伺服器主機委由聯華公司代管，並
    向聯華公司申請網路客戶撥打用之付費門號，另以利基公司
    、展茂通訊名義向臺灣固網、中華電信、索尼公司申請寬頻
    專線及ＩＰ位址，利用上開主機、寬頻專線連線至網際網路
    等事實，業據上訴人即被告甲○○是認，且經證人即聯華電
    信之副總經理林永良、業務副理謝文仁於警詢時證稱：聯華
    公司曾與利基公司及展茂通訊簽約，提供該公司收容服務，
    介接服務，並且代管該等公司之主機等情屬實（他字卷第三
    十六頁至第三十八頁調查筆錄參照），復經證人即利基公司
    員工陳俊超迭於警詢、偵查及原審審判中證述營運情形無誤
    （證言詳如後述），並有扣案之電腦主機二台以及卷附「
    loveu」網站（網址：http://www. loveu. com.tw）之列印
    資料在卷足憑（他字卷第六十七頁至第八十七頁、第一二七
    頁至第一三二頁），可資佐證。事證至為明確，甚堪認定。
    其中上開網頁上公然出現刊登如事實欄所示「... 雪兒馬上
    就看到現場自慰! 一夜情＋打野炮＋電愛陪你完全程ＤＩＹ
    ... 」等等（事實欄縮排部分）足以引誘、暗示及促使人為
    性交易之訊息，使瀏覽網頁之不特定多數人得以申請付費門
    號或申請即時通訊之方式，與利基公司在大陸地區之女員工
    線上聊天等客觀事實，業據證人即負責偵辦本案之刑事警察
    局刑警大隊員警李嘉峻於原審審理時證稱：自八十七年十一
    月至目前為止在刑警大隊均是從事電腦犯罪偵查工作，所偵
    辦過網路張貼性交易訊息之案件約四、五十件，因為收到臺
    北市政府市長信箱民眾之檢舉，民眾提供網路之連結網址，
    只要連結網站後即可看到網頁資料，不需要有會員之密碼登
    錄，網頁內容都是女網友之自我介紹，有援交之訊息，談到
    援交之價錢，懷疑從事援交性交易活動，我就將網頁資料列
    印下來，再依照網址去查，發現是利基公司所註冊。於是申
    請搜索票到利基公司搜索，搜索現場時發現電腦主機由聯華
    公司保管，聯華公司表示只是代管，於是現場聯絡利基公司
    的員工來了解，就在這段期間，網頁資料就遭利基公司以遠
    端遙控之方式刪除，刪除的詳情，證人陳俊超證述很清楚，
    卷內我所列印之資料，都是從利基公司「loveu 」網站（網
    址：http://www. loveu.com.tw）列印下來的，至於該網站
    之個人網頁上有留下０九四五、０五０九也是利基公司向聯
    華公司所承租，利基公司之網頁提供小姐個人網頁空間，且
    電話是付費的，小姐也有業績問題，網路的管理者是屬於最
    高權限，他開放給任何人，就可以去了解及使用網頁之內容
    ，尤其是商業公司，不可能讓員工自行提供犯罪之資訊等語
    （原審九十五年十一月二十七日審判筆錄參照），並有卷附
    「loveu」網站（網址：http://www. l oveu. com.tw ）之
    列印資料在卷足憑（他字卷第六十七頁至第八十七頁、第一
    二七頁至第一三二頁參照）。
    上訴人即被告甲○○雖否認本件網站上有刊登如事實欄所示
    足以引誘、暗示及促使人為性交易之訊息云云。惟按電腦證
    據，其生成、儲存、閱讀、輸出具有須借助於一定介質之特
    性，并具有在感知上不能脫離一定系統環境之隱藏特性，又
    有易於被修改或被刪除之特性，須賴一定程式始能追蹤生成
    、儲存紀錄。本件查扣上訴人即被告甲○○所經營公司之二
    台及「loveu 」網頁列印之足以引誘、暗示與促使人為性交
    易之訊息，已如前述，此等列印資料若非出自上訴人即被告
    甲○○所使用之電腦主機，則上訴人即被告甲○○理當提供
    電腦之生成、儲存、閱讀、輸出等程式以供辨認，其提出輸
    出等程式猶恐不及，豈有隱藏有利於己之證據而迄不透漏之
    理？況據證人即利基公司員工陳俊超於警詢中證稱：「…公
    司所架設之『loveu』網站（網址：http://www.loveu.com.
    tw）是經營聊天交友電話，網友可以撥打利基公司所申請之
    ０九四五、０五０九門號作為交友電話，並以即時通等方式
    與大陸地區女性員工交友聊天…警察查扣到的電腦主機係用
    來架設網站的，九十三年十一月二十四日刑事警察局搜索臺
    北市○○區○○路三五八巷三十六號四樓後，被告就叫我們
    去通知大陸幹部以遠端遙控軟體將『loveu 』網站（網址：
    htt p://www.loveu.com.tw）關閉，並叫大陸地區員工修正
    網頁內容，後來，被告又說這個網站不要用了，要我通知大
    陸員工刪除這個網頁資料，我是收到被告電話指示到聯華公
    司配合警方辦案，並叫大陸員工刪掉網路資料，所以警方扣
    到的電腦主機沒有網頁資料，『loveu』網站（網址：http:
    //www.loveu.com. tw ）上之內容，是為了招攬網友打電話
    ，聊天之時數越高，薪資就越高等語（他字卷第二十四頁至
    第三十五頁調查筆錄參照）；於檢察官偵查時結證稱：九十
    三年十一月二十四第一次被警察搜索後，被告叫我把站台關
    掉，同年十二月初被搜索另一地點時，被告通知我以 SKYPE
    軟體將網頁刪除等語（警聲搜卷第八十二頁反面訊問筆錄參
    照）；於原審審理時證稱：被告是利基公司的老闆，我在公
    司係受到被告之指揮監督，公司有交友網、旅遊網，也有「
    loveu 」網站，網頁由大陸那邊製作，但是由於伺服器是放
    在臺灣，所以由臺灣的公司也可以修改網站，公司所申請之
    ０九四五、０五０九門號作為交友電話，由大陸地區女性員
    工負責接電話，交友聊天，十二月七日警察搜索時，由於電
    腦內網頁已經刪除，所以電腦沒有資料…。另外，臺灣的主
    管（包含被告）都有網頁之帳號及密碼，也就是網頁管理權
    ，所以可以自行刪除網頁之資料，通常是透過電腦連線管理
    的功能，以遠端連線去觀看，就可以控制所有的電腦等語（
    原審九十五年十一月二十七日審判筆錄參照）。是可認扣案
    之電腦主機確曾儲存但已刪除如事實欄所示足以引誘、暗示
    及促使人為性交易之訊息，從而上訴人即被告甲○○否認本
    件網站上有刊登如事實欄所示足以引誘、暗示及促使人為性
    交易之訊息一節，諉不足採。
    至於檢察官於聲請簡易判決處刑書附表列出利基公司及展茂
    通訊向臺灣固網及中華電信所申請寬頻之ＩＰ位置，然經比
    對他字卷第一０五頁至第一二三頁雅虎公司所提供之即時通
    網路帳戶之相關資料，可知上開經由附表(一)所示之ＩＰ位置
    上網為性交易聊天訊息之帳號為Gfyt213654y、Sheshe00000
    00 0、Ｚ0000000000、Love-jie343、Dy-dy40、Kkss123kkss
    123、Hiku237、Ｚ0000000000 等帳號，均已補充如附表(一)所
    示，此亦有臺灣固網九十三年九月六日臺固查資０九三三０
    二六一一號函附之ＩＰ查詢資料（他字卷第九十二頁至第九
    十三頁參照）、中華電信ＡＤＳＬ用戶資料（他字卷第九十
    四頁至第九十六頁參照）、雅虎公司帳戶查詢資料（他字卷
    第一０五頁至第一二三頁）在卷足憑；此外，比對他字卷第
    九十七頁至一０四頁索尼公司所提供之用戶資料及該卷第一
    ０五頁至第一二三頁雅虎公司所提供關於他字卷第一二七頁
    至一三二頁網頁之即時通之帳號資料以觀，尚足以認定如附
    表(二)所示之ＩＰ位置，係展茂通訊向索尼公司所申請，且使
    用附表(二)所示ＩＰ位置之帳戶，亦有與附表(一)相同之帳戶，
    詳如附表(二)所示，而上開帳戶均係利用利基公司及展茂通訊
    所申請之ＩＰ位置連線至利基公司之網頁，以即時通或付費
    電話之方式為性交易訊息或對談之帳戶，此亦有上開索尼公
    司及雅虎公司之函覆資料在卷足參。故本件以電腦網路散布
    上開性交易訊息情形，應認定如事實欄所述，併予敘明。
二、在主觀犯意方面，上訴人即被告甲○○雖辯稱，上開性交易
    訊息係公司員工逾越授權所散佈，與其利基公司、展茂通訊
    之經營無關云云。惟查本件網站之經營，據證人即利基公司
    員工陳俊超所為前述證詞可見，本件網站之經營，主控權在
    於上訴人即被告甲○○所掌控臺灣一端之電腦主機，上訴人
    即被告甲○○非但掌有資訊審查權與管理權，且擁有資訊修
    改或刪除權限，又得視業務量之增加而個別提高薪資，是故
    ，上訴人即被告甲○○謂與利基公司、展茂通訊之經營無關
    而欲諉罪於員工之說詞，顯屬無稽，不足採信，其應係與事
    實欄所述之人具有犯意連絡與行為分擔。
    至於上訴人即被告甲○○所辯，本件係遭大陸端之股東陷害
    以至逃回台灣云云，以及在原審審理期間具狀所示，其欲控
    告檢察官貪瀆云云，經核與上訴人即被告甲○○自己本件犯
    罪之構成，尚不能窺見有何證據上之關聯性，本院自無審酌
    之必要，附此敘明。
三、綜上所述，上訴人即被告甲○○本件犯意與犯行，均堪認定
    ，應依法論科。核其所為，係犯兒童及少年性交易防制條例
    第二十九條以電腦網路，刊登足以促使人為性交易之訊息罪
    ；其與如犯罪事實欄所載之利基公司成年員工，就此犯行，
    有犯意聯絡及行為分擔，為共同正犯。
四、原審判決論上訴人即被告甲○○為犯兒童及少年性交易防制
    條例第二十九條以電腦網路，刊登足以促使人為性交易訊息
    罪之共同正犯；復以上訴人即被告甲○○行為後，刑法業於
    九十四年二月二日修正公布，九十五年七月一日起施行，關
    於刑法第二十八條關於共犯之規定有所修正，適用修正前刑
    法規定對被告並無不利情形，乃適用行為時法；又以上訴人
    即被告甲○○在電腦網路刊登足以促使人為性交易訊息之犯
    罪性質係屬於狀態之繼續，與連續犯基於概括犯意反覆為之
    性質顯然有別，認檢察官在聲請簡易判決處刑「概括犯意」
    之記載，應係誤載，而予更正；以及敘明聲請簡易判決處刑
    書對於被告供以犯罪之網路ＩＰ雖僅記載如附表(一)所示，惟
    依卷內證據，尚有如附表(二)所示之部分，且與起訴部分具有
    實質上一罪之關係，為起訴效力所及，故而併予審理；末斟
    酌上訴人即被告甲○○一切犯罪情狀，處有期徒刑四月，並
    敘明上訴人即被告甲○○行為後，刑法業於九十四年二月二
    日修正公布，九十五年七月一日起施行，刑法第四十一條第
    一項前段關於易科罰金之規定已修正，依修正前刑法第四十
    一條第一項前段之規定諭知易科罰金之折算標準較有利於上
    訴人即被告甲○○，乃適用修正前之法律，諭知以銀元三百
    元（即新臺幣九百元）折算一日；扣案如附表(三)所示之電腦
    主機二台，為供上訴人即被告甲○○刊登色情網頁犯罪所用
    之物，且為上訴人即被告甲○○所有，乃依修正前第三十八
    條第一項第二款宣告沒收。核無違誤。上訴人即被告甲○○
    上訴意旨否認犯罪云云，為無理由，其上訴，應予駁回。
據上論斷，應依刑事訴訟法第368條，判決如主文。
本案經檢察官吳慧蘭到庭執行職務。
中　　華　　民　　國　　96　　年　　2 　　月　　27　　日
                　刑事第五庭　審判長法　官　吳　敦
                                　　法　官　張傳栗
                                　　法　官　陳祐治
以上正本證明與原本無異。
如不服本判決，應於收受送達後十日內向本院提出上訴書狀，其
未敘述上訴之理由者並得於提起上訴後十日內向本院補提理由書
（均須按他造當事人之人數附繕本）。
                                　　書記官　蔡慧娟
中　　華　　民　　國　　96　　年　　2 　　月　　27　　日
附錄本案論罪科刑法條全文：
兒童及少年性交易防制條例第二十九條：
以廣告物、出版品、廣播、電視、電子訊號、電腦網路或其他媒
體，散布、播送或刊登足以引誘、媒介、暗示或其他促使人為性
交易之訊息者，處五年以下有期徒刑，得併科新台幣一百萬元以
下罰金。
附表(一)：
┌──┬───────┬─────┬─────┬────────┐
│編號│  ＩＰ位址    │電信公司  │ 申請人   │從事性交易訊息之│
│    │              │          │          │帳號（參照他字卷│
│    │              │          │          │第127頁至第132頁│
│    │              │          │          │）              │
├──┼───────┼─────┼─────┼────────┤
│ 1. │61.31.367.107 │臺灣固網  │展茂通訊  │Love-jie343     │
│    │              │          │          │Kkss123kkss123  │
│    │              │          │          │Ｚ0000000000     │
│    │              │          │          │Hiku237         │
│    │              │          │          │Ｚ0000000000     │
├──┼───────┼─────┼─────┼────────┤
│ 2. │61.31.38.68   │臺灣固網  │展茂通訊  │Love-jie343     │
│    │              │          │          │Dy-dy40         │
├──┼───────┼─────┼─────┼────────┤
│ 3. │218.167.34.119│中華電信  │利基公司  │Sheshe00000000  │
├──┼───────┼─────┼─────┼────────┤
│ 4. │218.167.51.123│中華電信  │利基公司  │Gfyt213654y     │
├──┼───────┼─────┼─────┼────────┤
│ 5. │218.167.32.199│中華電信  │利基公司  │Ｚ0000000000     │
└──┴───────┴─────┴─────┴────────┘
附表(二)：
┌──┬───────┬─────┬─────┬────────┐
│編號│  ＩＰ位址    │ 電信公司 │ 申請人   │從事性交易訊息之│
│    │              │          │          │帳號（參照他字卷│
│    │              │          │          │第127頁至第132頁│
│    │              │          │          │）              │
├──┼───────┼─────┼─────┼────────┤
│ 1. │61.62.202.227 │ 索尼公司 │展茂通訊  │Ｚ0000000000     │
├──┼───────┼─────┼─────┼────────┤
│ 2. │61.62.74.254  │ 索尼公司 │展茂通訊  │Sheshe0000000   │
└──┴───────┴─────┴─────┴────────┘
附表(三)：
┌──┬───────┬────┬──────────┐
│編號│  物品名稱    │ 數 量  │  扣押物品清單編號  │
├──┼───────┼────┼──────────┤
│ 1. │  電腦主機    │ 貳 臺  │臺北地檢署九十四年度│
│    │              │        │藍保管字第二六三號編│
│    │              │        │號1.                │
└──┴───────┴────┴──────────┘